【裁判字號】    98,訴,1264
【裁判日期】    980428
【裁判案由】    毒品危害防制條例
【裁判全文】
臺灣臺中地方法院刑事判決              98年度訴字第1264號
公  訴  人  臺灣臺中地方法院檢察署檢察官
被      告  甲○○
                    （現於臺灣臺中監獄執行中）
上列被告因違反毒品危害防制條例案件，經檢察官提起公訴（98
年度毒偵字第993 號），被告於本院準備程序中就被訴事實為有
罪之陳述，經本院合議庭裁定由受命法官獨任依簡式審判程序審
理，判決如下：
    主    文
甲○○施用第一級毒品，累犯，處有期徒刑拾壹月。扣案之第一
級毒品海洛因貳包（合計驗餘淨重零點壹伍肆壹公克，及內含第
一級毒品海洛因之包裝袋貳只）沒收銷燬之；未拆封之注射針筒
貳盒沒收。
    犯罪事實
一、甲○○前於民國87年間，因施用毒品案件，經本院裁定送觀
    察、勒戒後，認有繼續施用毒品之傾向，復經本院裁定送強
    制戒治，且於88年8 月4 日因停止戒治出所，迄於89年1 月
    6 日保護管束期滿執行完畢，並由臺灣臺中地方法院檢察署
    檢察官以89年度戒毒偵字第69號為不起訴處分確定；又於前
    開強制戒治執行完畢5 年內之93年間，因施用毒品案件，經
    本院以93年度訴字第2200號判決判處有期徒刑10月、5 月，
    應執行有期徒刑1 年確定，並與另案妨害公務案件經判處有
    期徒刑3 月，且撤回上訴確定部分，定應執行有期徒刑1 年
    2 月確定；其後又因施用毒品、偽造印文案件，經本院分別
    以94年度訴字第3308號、94年度中簡字第2709號判處有期徒
    刑1 年3 月、8 月、4 月，均經撤回上訴確定，嗣經減刑為
    有期徒刑7 月15日、4 月、2 月，定應執行有期徒刑1 年確
    定，並與上開有期徒刑1 年2 月部分接續執行，甫於96年7
    月16日縮刑期滿執行完畢。詎其仍不知戒絕，又基於施用第
    一級毒品海洛因之犯意，於98年1 月6 日9 時許，在臺中縣
    大雅鄉○○○路171 巷11號2 樓之8 租屋處，以將毒品海洛
    因稀釋後注入針筒再施打血管之方式，施用第一級毒品海洛
    因1 次。嗣於同日13時許，為警在上址查獲，並扣得第一級
    毒品海洛因2 包（合計驗餘淨重0.1541公克，及內含第一級
    毒品海洛因之包裝袋2 只）、其所有且尚未拆封而預備供施
    用毒品海洛因所用之注射針筒2 盒（其餘扣案之電子磅秤1
    台、行動電話1 支與施用毒品行為尚無關連性）。
二、案經苗栗縣警察局通霄分局報告臺灣臺中地方法院檢察署檢
    察官偵查起訴。
    理  由
一、上揭事實，訊據被告於本院審理中坦承不諱，而被告為警查
    獲後經採尿送驗結果，確呈嗎啡陽性反應，有苗栗縣警察局
    通霄分局毒品犯罪嫌疑人尿液採驗作業管制紀錄、中山醫學
    大學附設醫院檢驗科藥物檢測中心尿液檢驗報告各1 份在卷
    可稽，此外，復有疑似毒品海洛因之白粉2 包、未拆封之注
    射針筒2 盒（卷附扣押筆錄誤載為吸食器、數量1） 扣案可
    佐。又上開扣案之白粉2 包，經送請專業機構鑑定結果，確
    屬第一級毒品海洛因（合計驗餘淨重0.1541公克，及內含毒
    品海洛因包裝袋2 只）等情，亦有行政院衛生署草屯療養院
    草療鑑字第0980100179號鑑定書附卷可參，足認被告之自白
    ，應與事實相符，堪予採信。另按施用第一、二級毒品為犯
    罪行為，毒品危害防制條例第10條定有處罰明文。故施用第
    一、二級毒品者，依前揭規定本應科以刑罰。惟基於刑事政
    策，對合於一定條件之施用者，則依同條例第20條、第23條
    之規定，施以觀察、勒戒及強制戒治之保安處分。又毒品危
    害防制條例於92年7 月9 日修正公布，自93年1 月9 日施行
    ，其中第20條、第23條將施用毒品之刑事處遇程序，區分為
    「初犯」及「五年內再犯」、「五年後再犯」。依其立法理
    由之說明：「初犯」，經觀察、勒戒或強制戒治後，應為不
    起訴處分或不付審理之裁定；經觀察、勒戒或強制戒治執行
    完畢釋放後，「五年內再犯」者，因其再犯率甚高，原實施
    之觀察、勒戒及強制戒治既已無法收其實效，爰依法追訴或
    裁定交付審理。至於經觀察、勒戒或強制戒治執行完畢釋放
    後，「五年後再犯」者，前所實施之觀察、勒戒或強制戒治
    已足以遮斷其施用毒品之毒癮，為期自新及協助其斷除毒癮
    ，仍適用「初犯」規定，先經觀察、勒戒或強制戒治之程序
    。從而依修正後之規定，僅限於「初犯」及「五年後再犯」
    二種情形，始應先經觀察、勒戒或強制戒治程序。倘被告於
    5 年內已再犯，經依法追訴處罰，縱其第3 次（或第3 次以
    上）再度施用毒品之時間，在初犯經觀察、勒戒或強制戒治
    執行完畢釋放五年以後，已不合於「五年後再犯」之規定，
    且因已於「五年內再犯」，顯見其再犯率甚高，原實施觀察
    、勒戒或強制戒治，已無法收其實效，即應依該條例第10條
    處罰（最高法院97年度第5 次刑事庭會議決議參照）。查被
    告前於87年間，因施用毒品案件，經本院裁定送觀察、勒戒
    後，認有繼續施用毒品之傾向，復經本院裁定送強制戒治，
    且於88年8 月4 日因停止戒治出所，迄於89年1 月6 日保護
    管束期滿執行完畢，並由臺灣臺中地方法院檢察署檢察官以
    89 年 度戒毒偵字第69號為不起訴處分確定；又於前開強制
    戒治執行完畢5 年內之93年間，因施用毒品案件，經本院以
    93 年 度訴字第2200號判決判處有期徒刑10月、5 月，應執
    行有期徒刑1 年確定（有卷附刑案資料查註記錄表、臺灣高
    等法院被告前案記錄表可參），是以，被告既於前揭強制戒
    治執行完畢5 年內已再犯，本案自應依法追訴處罰。綜上所
    述，本件事證明確，被告施用第一級毒品海洛因犯行，堪以
    認定，應依法論科。
二、按海洛因係毒品危害防制條例所定之第一級毒品，不得非法
    施用，是核被告所為，係犯毒品危害防制條例第10條第1 項
    之施用第一級毒品罪。被告為施用毒品海洛因而持有毒品之
    低度行為，已為其施用之高度行為所吸收，不另論罪。再被
    告因施用毒品案件，經本院以93年度訴字第2200號判決判處
    有期徒刑10月、5 月，應執行有期徒刑1 年確定，並與另案
    妨害公務案件經判處有期徒刑3 月，且撤回上訴確定部分，
    定應執行有期徒刑1 年2 月確定；其後又因施用毒品、偽造
    印文案件，經本院分別以94年度訴字第3308號、94年度中簡
    字第2709號判處有期徒刑1 年3 月、8 月、4 月，均經撤回
    上訴確定，嗣經減刑為有期徒刑7 月15日、4 月、2 月，定
    應執行有期徒刑1 年確定，並與上開有期徒刑1 年2 月部分
    接續執行，甫於96年7 月16日縮刑期滿執行完畢，有臺灣臺
    中地方法院檢察署刑案資料查註紀錄表、臺灣高等法院被告
    前案紀錄表在卷可考，其受徒刑執行完畢5 年內故意再犯本
    件有期徒刑以上之罪，係屬累犯，應依刑法第47條第1 項規
    定，加重其刑。爰審酌被告前有多次毒品前科（參前揭紀錄
    表），仍未能徹底戒除毒癮，顯見其意志不堅，有違政府訂
    定毒品危害防制條例之美意及犯後態度等一切情狀，量處如
    主文所示之刑。末查，扣案之第一級毒品海洛因2 包（合計
    驗餘淨重0.1541公克，及內含第一級毒品海洛因之包裝袋2
    只），為查獲之第一級毒品（包裝袋2 只因與沾留之毒品殘
    渣難以析離，亦應整體視為毒品），應依毒品危害防制條例
    第18條第1 項前段之規定，宣告沒收銷燬之（至因鑑定而滅
    失之毒品，即不併予宣告沒收銷燬）；另按按刑法第38條第
    一項第二款所稱「供犯罪預備之物」，係指以供實施犯罪構
    成要件之行為之用為目的所預備之物，而尚未使用者。申言
    之，乃以供預備犯特定罪之目的所用之物，而屬於犯罪實施
    中或犯罪實施前，所預備者而言。此項物件，並非犯罪構成
    要件應具備而不可或缺者，與刑法上處罰預備行為之獨立罪
    所用之構成物，係屬供犯罪所用之物者有別，故「供犯罪預
    備之物」之沒收，並不以法律有明文處罰預備犯者為絕對必
    要（最高法院95年度台上字第2050號判決要旨參照），查扣
    案之未拆封注射針筒2 盒，為被告所有且預備供其施用毒品
    所用乙情，業據其供承在卷，爰依刑法第38條第1 項第2 款
    規定，併予宣告沒收。至其餘扣案之電子磅秤1 台、行動電
    話1 支，業據被告供稱電子磅秤係供秤量所購得之毒品重量
    有無錯誤所用，行動電話則係平常聯絡使用等語在卷（見本
    院卷第22頁背面），堪認與施用毒品行為未具關連性，非供
    施用毒品所用，爰不另為沒收之諭知，附此敘明。
據上論斷，應依刑事訴訟法第273 條之1 第1 項、第299 條第1
項前段，毒品危害防制條例第10條第1 項、第18條第1 項前段、
刑法第11條、第47條第1 項、第38條第1 項第2 款，判決如主文
。
本案經檢察官乙○○到庭執行職務。
中   華    民     國     98    年    4     月    28   日
                  刑事第十一庭    法  官  劉敏芳
以上正本證明與原本無異。
如不服本判決，應於收受送達後10日內向本院提出上訴書狀（應
敘述具體理由並按他造當事人之人數附繕本）。
上訴書狀如未敘述理由，應於上訴期間屆滿後20日內補提理由書
於本院。「切勿逕送上級法院」
中   華    民     國     98    年    4     月    28   日
                                   書記官  陳錫威
附錄本案論罪法條：
毒品危害防制條例第10條第1項：
施用第一級毒品者，處6月以上5年以下有期徒刑。


司法院資訊處製作；財團法人民間司法改革基金會備份。
